【裁判字號】    97,訴,1187
【裁判日期】    980210
【裁判案由】    殺人未遂
【裁判全文】
臺灣高雄地方法院刑事判決              97年度訴字第1187號
公  訴  人  臺灣高雄地方法院檢察署檢察官
被      告  甲○○
指定辯護人  本院公設辯護人乙○○
上列被告因殺人未遂案件，經檢察官提起公訴（97年度偵字第8
216 號），本院判決如下：
    主  文
甲○○犯傷害罪，處有期徒刑肆月，如易科罰金，以新臺幣壹仟
元折算壹日。
    事  實
一、甲○○係址設高雄市新興區○○○路233號「閣廈大樓」9樓
    之2 之住戶，丁○○則為該大樓之管理員。於民國97年1 月
    9 日18時許，甲○○乘坐由丙○○駕駛之車牌號碼ZX-4587
    號自用小客車，欲進入上開大樓地下2 樓停車場停車，惟因
    該自用小客車天線過長、無法順利通過感應器，丁○○予以
    制止並拒絕該自用小客車停放於車道外面，雙方乃發生爭執
    ，甲○○因此心生不滿，竟基傷害之犯意，於同日18時30分
    許，先以拳頭毆打丁○○之右眼，復隨手持置於牆角之掃帚
    朝丁○○頭部揮打，丁○○見狀向地下室廁所方向奔逃，甲○○猶持該掃帚朝丁○○追打，致丁○○受有輕微腦震盪、
    右額撕裂傷4 公分深及肌膜、兩眼眶挫傷併周邊瘀青、上背
    部挫傷及右前臂等傷害，嗣丁○○躲入上開大樓停車場廁所
    並鎖門躲藏，甲○○遂離開停車場，丁○○始離開現場並致
    電請家人報警，始悉上情。
二、案經丁○○訴由高雄市政府警察局新興分局報請臺灣高雄地
    方法院檢察署檢察官偵查起訴。
    理  由
壹、證據能力部分：
一、按被告以外之人於審判外之言詞或書面陳述，除法律有規定
    者外，不得作為證據，刑事訴訟法第159 條第1 項固定有明
    文；惟被告以外之人於審判外之陳述，雖不符刑事訴訟法第
    159 條之1 至第159 條之4 之規定，而經當事人於審判程序
    同意作為證據，法院審酌該言詞陳述作成時之情況，認為適
    當，亦得為證據；或當事人、代理人或辯護人於法院調查證
    據時，知有刑事訴訟法第159 條第1 項不得為證據之情形，
    而未於言詞辯論終結前聲明異議者，視為有前項之同意，同
    法第159 條之5 亦有明文。查卷附之邱綜合醫院97年1 月15
    日（傷診）第No.003620 號驗傷診斷書、邱外科醫院97年1
    月16日邱醫字第0002188 號診斷證明書、邱外科醫院97年7
    月11日邱醫字第97057 號函等，性質上雖均屬傳聞證據，且
    查無符合同法第159 條之1 至之4 等前4 條之情形，然檢察
    官、被告及辯護人於言詞辯論終結前則均未聲明異議，是依
    刑事訴訟法第159 條之5 之規定，本院審酌上開證據作成之
    情況，認為適當，均得為證據。
二、至卷存之蒐證照片14張及告訴人丁○○傷勢照片1 張，乃是
    以機械之方式所留存之影像，並非供述證據，無傳聞法則之
    適用，與待證事實具有相當之關聯性，且檢察官、被告及辯
    護人均不爭執將之作為證據使用，自得作為本案證據。
貳、實體部分：
一、上開犯罪事實，業據被告甲○○於本院審理時坦承不諱，核
    與證人即告訴人丁○○於本院審理時就其遭被告甲○○傷害
    經過之證述（見本院卷第78頁、第79頁）及證人丙○○於本
    院審理時證謂：當時其開車搭載被告甲○○至上揭大樓地下
    室，因為車輛天線太長無法停車，被告甲○○與丁○○就因
    為了車子要停哪裡的問題發生爭吵，後來還打了起來，雙方
    亦不聽其勸架，接著被告甲○○就拿放在地下室牆角的掃帚
    朝丁○○的頭部打4 、5 下，過程中丁○○有用手擋且跑給
    被告甲○○追，最後丁○○受傷流血躲在廁所裡，被告甲○○就離開上樓，其就帶丁○○回到管理室後，其與被告甲○○就離開了等語（見本院卷第82頁至第85頁）大致相符，復
    有卷附之邱綜合醫院97年1 月15日（傷診）第No.003620 號
    驗傷診斷書、邱外科醫院97年1 月16日邱醫字第0002188 號
    診斷證明書、邱外科醫院97年7 月11日邱醫字第97057 號函
    及蒐證照片14張、告訴人丁○○傷勢照片1 張等附卷可稽（
    見警卷第10頁、第14頁、第16頁至第19頁、本院97年度審訴
    字第1877號第30頁），是綜上事證，足認被告甲○○之自白
    與事實相符，足為認定犯罪事實之依據，是其所為上揭傷害
    犯行，堪以認定。
二、又檢察官雖以被告甲○○口呼要告訴人丁○○死等語，持長
    刀朝告訴人丁○○頭部攻擊，因而砍傷丁○○，認被告甲○○所為，係犯刑法第271 條第2 項、第1 項之殺人未遂罪嫌
    。惟按殺人與傷害之區別，應以有無殺意為斷，即行為人於
    下手時有無決意取被害人之生命為準，至於被害人受傷處是
    否致命部位，及傷痕多寡、輕重為何等，亦僅得供審判者心
    證之參考，究不能據為絕對之標準；行為人於行為當時，主
    觀上是否有殺人之故意，除應斟酌其使用之兇器種類、攻擊
    之部位、行為時之態度、表示外，尚應深入觀察行為人與被
    害人之關係、衝突之起因、行為當時所受之刺激、下手力量
    之輕重，被害人受傷之情形及行為人事後之態度等各項因素
    綜合予以研析（最高法院20年非字第104 號、78年臺上字第
    5216號判例可資參照）。是查：
（一）證人即告訴人丁○○雖於本院審理時證稱：被告甲○○打
      其右眼一拳後，又至後車廂拿了一把刀子，劃向其頭部，
      並追著其打云云（見本院卷第79頁、第80頁），然查當時
      案發現場光線並非明亮，且證人及告訴人丁○○視力有老
      花情形乙節，業經證人即告訴人丁○○於本院審理時證陳
      明確（見本院卷第79頁、第80頁），再參以證人即告訴人
      於警詢時證述：其遭被告甲○○打了右眼後，眼前就模糊
      ，當時很害怕，沒看清楚被告甲○○所持長條棍狀物為何
      等語（見警卷第8 頁反面），是證人即告訴人丁○○是否
      能清楚辨識當時被告甲○○所持之物確為刀子，並非無疑
      ，再查證人丙○○於本院審理時證陳：被告甲○○當時並
      未持刀，其亦未開車子的後車廂讓被告甲○○拿刀，被告
      甲○○係持原置於地下室牆角之掃帚朝丁○○之頭部揮打
      等語（見本院卷第83頁、第84頁），再觀之邱外科醫院於
      97年7 月11日以邱醫字第97057 號函復本院謂：患者丁○○右前額裂傷係鈍器所傷等語（見本院97年度審訴字第18
      77號卷第30頁），據此，告訴人丁○○所受傷害既係由鈍
      器所致，證人即告訴人丁○○所稱：其係遭被告甲○○持
      刀所傷云云，尚難採信，另佐以案發時證人丙○○僅距被
      告甲○○5 公尺乙情，亦經證人丙○○於本院審理時證陳
      明確（見本院卷第84頁），則證人丙○○自可清楚見聞案
      發當時之情形，是其上開證詞自為可採，是足認被告甲○○當時攻擊告訴人丁○○所持之物係為掃帚而非刀器。
（二）又本案發生緣起，係被告甲○○因停車問題與擔任大樓管
      理員之丁○○發生爭執，因心有不滿，始持掃帚攻擊告訴
      人丁○○等情，為被告甲○○所不爭執，並業經證人丁○○、丙○○證陳甚明，已如前述，是雙方爭執之原因，並
      顯非基於深仇大恨，衡諸常情，被告甲○○攻擊告訴人丁○○時，要無置告訴人丁○○於死不可之動機。又衡之被
      告甲○○見告訴人鎖門躲藏於廁所，經敲門無法入內後隨
      即離去，以及被告甲○○見告訴人丁○○回到管理室時，
      被告甲○○並未追至管理室等節，均經證人即告訴人丁○○於本院證述確實（見本院卷第79頁），則倘被告甲○○
      當時確有殺害告訴人丁○○之犯意，其見告訴人丁○○鎖
      門躲至廁所時，自應會想盡方法進入廁所，繼續攻擊告訴
      人丁○○以造成更嚴重之傷勢，要無隨即離去之理，又其
      見告訴人丁○○回至管理室時，豈會未予追至管理室以繼
      續攻擊告訴人丁○○，是以，益徵被告甲○○主觀上應無
      取人性命之殺人犯意。
（三）又證人即告訴人丁○○於本院審理時雖證稱：被告甲○○
      攻擊其時，口喊要其死云云，然酌之證人丙○○距離被告
      甲○○甚近乙節，業如前述，則倘被告甲○○果若確有口
      喊要丁○○死之情事，則證人丙○○應可聽聞，惟查證人
      丙○○於本院審理時確證陳：其並未聽見被告甲○○有喊
      要丁○○死等語（見本院卷第83頁），是被告甲○○當時
      是否口喊要丁○○死之情事，亦非無疑，且縱認被告甲○○曾有口呼要丁○○死一事，然殺人罪之成立，須於實施
      加害行為時，即有使人喪失生命之故意，始足當之，此一
      主觀要件，既關係罪責之成立與否，自應憑證據予以證明
      ，且不容有合理性懷疑之存在，而由上述犯案動機、行兇
      過程等事證，既難認被告甲○○下手攻擊告訴人丁○○時
      ，確有殺人之犯意，在查無其他積極證據之情況下，本院
      亦無從僅以被告甲○○曾出言口喊要丁○○死云云，即謂
      被告甲○○為本件犯行時，具有殺害告訴人丁○○之故意
      。
（四）是參諸上揭說明，綜合本案行為動機、衝突原因、行兇經
      過及所用工具與被害人受傷部位及傷勢等各節，應認被告
      甲○○持掃帚攻擊告訴人丁○○，係基於傷害之犯意所為
      ，而非基於殺人之犯意。
三、核被告甲○○所為，係犯刑法第277 條第1 項之傷害罪。公
    訴意旨認被告甲○○係犯刑法第271 條第2 項、第1 項之殺
    人未遂罪，容有未洽，惟因起訴之基本事實同一，本院自應
    予以審理，並變更起訴法條。爰審酌被告甲○○僅因停車糾
    紛之細故，即下手傷害告訴人丁○○，致使告訴人受有相當
    驚嚇，且犯後雖坦承傷害犯行，然猶未與告訴人達成和解，
    犯後態度欠佳，暨其素行、犯罪之動機、目的、手段、對社
    會所生危害等一切情狀，量處如主文所示之刑，併考量其職
    業、經濟能力等，諭知易科罰金之折算標準。末被告甲○○
    傷害告訴人丁○○所用之掃帚，並未扣案且非被告甲○○所
    有，業經被告甲○○及證人丙○○於本院審理時陳述屬實（
    見本院卷第83頁、第85頁），是爰不予宣告沒收之。
據上論斷，應依刑事訴訟法第299 條第1 項前段、第300 條，刑
法第277 條第1 項、第41條第1 項前段，刑法施行法第1 條之1
，判決如主文。
本案經檢察官靳隆坤到庭執行職務。
中    華    民    國    98    年    2     月    10    日
                  刑事第二庭  審判長法  官  簡志瑩
                                    法  官  曾子珍
                                    法  官  王參和
以上正本證明與原本無異。
如不服本判決應於收受送達後10日內向本院提出上訴書狀，並應
敘述具體理由；如未敘述上訴理由者，應於上訴期間屆滿後20日
內向本院補提理由書（均須按他造當事人之人數附繕本）「切勿
逕送上級法院」。
中    華    民    國    98    年    2     月    11    日
                                    書記官  陳惠玲
附錄論罪法條：
中華民國刑法第277條
傷害人之身體或健康者，處3 年以下有期徒刑、拘役或1 千元以
下罰金。
犯前項之罪因而致人於死者，處無期徒刑或7 年以上有期徒刑；
致重傷者，處3 年以上10年以下有期徒刑。


司法院資訊處製作；財團法人民間司法改革基金會備份。
